臺灣高等法院刑事判決　　　　　　　100年度交上訴字第114號
上　訴　人　臺灣桃園地方法院檢察署檢察官
上　訴　人
即　被　告　吳黃聰
選任辯護人　龔君彥律師
被　　　告　黃菘靚原名黃金文.
上列上訴人因被告過失致死等案件，不服臺灣桃園地方法院100
年度交訴字第21號，中華民國100年6月30日第一審判決（起訴案
號：臺灣桃園地方法院檢察署99年度偵字第929號），提起上訴
，本院判決如下：
    主  文
原判決關於黃菘靚部分撤銷。
黃菘靚犯過失致人於死罪，處有期徒刑拾月。
其他上訴駁回。
    事  實
一、黃菘靚前於民國（下同）88年間，因車禍肇事涉過失致重傷
    案件，經臺灣臺北地方法院以88年度交易字第525 號判決，
    判處有期徒刑7月，經本院以90年度交上易字第287號判決駁
    回上訴，並於91年9月3日縮短刑期執行完畢（不構成累犯）
    ，詎不知警惕，且其駕駛自用小客車（下稱小客車）所依憑
    之大貨車職業駕駛執照，前於98年3 月10日，即遭交通部公
    路總局新竹區監理所桃園監理站（下稱桃園監理站）以酒醉
    駕車為由，吊扣其駕駛執照1年（吊扣期間：98年3月10日起
    至99年3月9日止），並無駕駛許可憑證；而吳黃聰則考領有
    聯結車職業駕駛駕駛執照，平日以駕駛營業貨櫃曳引車（下
    稱曳引車）運送貨物為業，為從事駕駛業務之人。緣吳黃聰
    於98年8月20日凌晨2時許，駕駛車牌號碼KC-919號曳引車，
    附載其妻楊秀珠，由桃園縣大園鄉○○○路99號大園鄉○○
    路旁（下稱系爭地點）起駛倒車，本應注意行車起駛前應注
    意前後左右有無障礙或車輛行人，並應讓行進中之車輛行人
    優先通行，且倒車時，大型汽車須派人在車後指引，如無人
    在車後指引時，應先測明車後有足夠之地位，並促使行人及
    車輛避讓，而當時天候晴、夜間有照明、路面乾燥無缺陷及
    障礙物，視距良好，客觀上並無不能注意之情事，詎疏未注
    意，未確認後方道路左右是否有來車，亦未請楊秀珠在曳引
    車後方指引，旋貿然往後倒車，適黃菘靚無駕駛執照駕駛車
    牌號碼1561-PD 號小客車，附載友人廖經振，沿桃園縣大園
    鄉○○○路由北往南方向內側車道行駛，本應注意行車速度
    ，依速限標誌，不得超過時速50公里，且汽車行駛時，駕駛
    人應注意車前狀況，並隨時採取必要之安全措施，竟亦疏未
    注意，以超過時速50公里速度行駛，途經同路段162 號「麥
    當勞速食店」前，吳黃聰已瞧見黃菘靚疾駛而來，仍繼續倒
    車，橫跨該路段內外車道，剛欲往左前起步前行之際，黃菘
    靚竟亦未為任何避煞措施，超速直駛而來，在系爭地點，直
    接從後駕車撞擊吳黃聰所駕駛曳引車，致黃菘靚小客車車頭
    與吳黃聰曳引車右後車尾發生碰撞，使乘坐於黃菘靚小客車
    副駕駛座之廖經振受有腹部鈍挫傷併左上臂撕裂傷、腹腔內
    出血併低血溶性休克，於同日凌晨3 時20分許死亡，而黃菘
    靚亦受有右股骨閉鎖性骨折之傷害。嗣吳黃聰於車禍發生後
    旋請楊秀珠報警，並與黃菘靚均留在現場，經吳黃聰於偵查
    機關尚未發覺肇事者之前，主動向前往處理之員警陳述肇事
    經過，表明其等為肇事者而接受裁判，始查悉上情。
二、案經廖經振之父廖秀錢、兄廖經生及黃菘靚告訴暨臺灣桃園
    地方法院檢察署檢察官相驗後自動檢舉偵查起訴。
    理  由
壹、證據能力部分：
一、按刑事訴訟法關於「鑑定」之規定，除選任自然人充當鑑定
    人外，另設有囑託機關鑑定制度。依刑事訴訟法第198 條、
    第208 條之規定，不論鑑定人或鑑定機關、團體，均應由法
    院、審判長、受命法官或檢察官視具體個案之需要而為選任
    、囑託，並依同法第206 條之規定，提出言詞或書面報告，
    載明鑑定之經過及其結果，於自然人擔任鑑定人時，尚應依
    同法第202 條規定於鑑定前具結，始符合同法第159 條第1
    項所定得作為證據之「法律有規定」之例外情形，至於囑託
    機關鑑定之情形，因刑事訴訟法第208 條第2 項未準用同法
    第202 條之規定，實際為鑑定之人自無須為具結。查卷附臺
    灣省桃園縣區車輛行車事故鑑定委員會98年12月22日桃縣鑑
    字第980931案鑑定意見書、臺灣省車輛行車事故覆議鑑定委
    員會99年3月2日覆議字第0996200726號函（臺灣桃園地方法
    院檢察署98年度相字第1295號卷，下稱偵卷一，第92至95頁
    ；同前署99年度偵字第929號卷，下稱偵卷二，第3頁），係
    偵查中檢察官函請上開單位所為之鑑定，且已詳述鑑定之經
    過及結果，揆諸前揭說明，得僅由鑑定機關出具書面鑑定報
    告，是上開鑑定報告，屬刑事訴訟法第159條第1項所稱「法
    律有規定者」之例外情形，均具有證據能力。辯護人辯稱：
    前揭鑑定報告無證據能力云云，容有誤會。
二、按被告以外之人於審判外之陳述，雖不符前4 條之規定，而
    經當事人於審判程序同意作為證據，法院審酌該言詞陳述或
    書面陳述作成時之情況，認為適當者，亦得為證據。當事人
    、代理人或辯護人於法院調查證據時，知有第159 條第1 項
    不得為證據之情形，而未於言詞辯論終結前聲明異議者，視
    為有前項之同意，刑事訴訟法第159 條之5 第1 項、第2 項
    分別定有明文。查本案認定事實所引用之卷內其餘卷證資料
    ，除原已符同法第159 條之1 至第159 條之4 規定、及法律
    另有規定等傳聞法則例外規定，而得作為證據外，並無證據
    證明係公務員違背法定程序所取得，而檢察官、被告2 人及
    辯護人於本院審理時，均不爭執其證據能力，且本院審酌前
    揭陳述作成時之情況，並無違法取證之瑕疵，亦認以之作為
    證據為適當，是本件有關被告以外之人於審判外之言詞或書
    面陳述等供述證據，依前揭法條意旨，自均得為證據。
貳、實體方面
一、訊據被告吳黃聰否認有上開過失犯行，辯稱：車禍發生前，
    當時我有看後面沒有車子，我才倒車、起步，車禍是被告黃
    菘靚超速所致，當時我開的車子祇有曳引車車頭，非屬大型
    車，因沒有車架，視線良好，倒車時前後左右都沒有問題，
    前面是圍牆，後面是巷口，我當時有禮讓行人，行人超過，
    我才起步倒車，倒車至起步時，被告黃菘靚才撞到我，我沒
    有看到他車子，車禍的發生，我並無過失云云；被告吳黃聰
    選任辯護人則以：原審認定道路交通規則是有適用大型汽車
    的問題，此部分應是要有大型車連結車架才有適用，但是本
    件曳引車並無連結車架，故與一般小客車大小相同，視角寬
    廣，故應無適用道路交通規定之問題，原審適用法律似有問
    題。縱使認定被告吳黃聰車子適用大型車規定，被告吳黃聰
    當時有禮讓行人。被告吳黃聰當時看到被告黃菘靚時已只剩
    150公尺，後來倒車到內側車道的時候，只剩77.125 公尺。
    以被告黃菘靚當時車速時速是55.53公里，須11.44公尺之反
    應距離，加上17公尺的煞車距離，共為28.44 公尺，依鑑定
    委員黃金城所述，以限速50公里車速，被告黃菘靚祇要有42
    公尺之煞車距離，即可煞停，避免撞擊，而被告已保留 77.
    125 公尺距離，足夠後車反應及煞停，被告吳黃聰確無過失
    責任。被告黃菘靚當時應有足夠的距離迴避。故被告吳黃聰
    當時要倒車時應有依照規定，但被告黃菘靚完全沒有閃避的
    行為。假設仍認定被告吳黃聰有過失，請考量被告吳黃聰已
    給付150 萬強制責任險，並有誠意與告訴人達成和解，主因
    也非被告吳黃聰而為被告黃菘靚，故請諭知被告無罪、緩刑
    ，縱使無緩刑，也請從輕量刑云云。惟查：
  (一)被告吳黃聰於前揭時、地，駕駛前揭曳引車附載其妻楊秀珠
    ，由系爭地點起駛倒車，未請楊秀珠在曳引車後方指引，旋
    往後倒車，適被告黃菘靚無照駕駛前揭小客車，附載死者廖
    經振，以超過時速50公里速度，沿系爭地點內側車道行駛，
    途經「麥當勞速食店」附近，被告吳黃聰已瞧見被告黃菘靚
    疾駛而來，仍繼續倒車，橫跨該路段內外車道，剛欲往左前
    起步前行之際，被告黃菘靚竟亦未為任何避煞措施，超速直
    駛而來，在系爭地點，直接從後駕車撞擊被告吳黃聰所駕駛
    曳引車，致被告黃菘靚小客車車頭與吳黃聰曳引車右後車尾
    發生碰撞之事實，業據被告黃菘靚、吳黃聰於警詢、偵訊及
    原審審理時均坦承不諱（偵卷一第8 頁至第10頁、第12頁至
    第13頁、第44頁正、背面、第69頁；原審卷第50頁、第69頁
    正、背面、第74頁），核與現場目擊證人李武於警詢時證
    述相符（偵卷一第39頁），並據證人即吳黃聰之妻楊秀珠於
    偵訊時證述在卷（同上卷第69頁）。此外，亦有小客車行照
    、曳引車行照影本、道路交通事故現場圖、道路交通事故調
    查報告表(一)、(二)、原審勘驗筆錄各1 份、車禍現場及車損照
    片16張、檢察官勘驗筆錄2 份、勘驗現場照片14張及現場監
    視錄影光碟2片附卷可按（偵卷一第29頁、第32頁、第18 頁
    至第25頁、第40頁、第61頁至第64頁、第78頁至第85頁；原
    審卷第9頁、第21、22頁），足認被告2人上開自白與客觀事
    實相符，堪信屬實。
  (二)死者廖經振因而受有腹部鈍挫傷併左上臂撕裂傷、腹腔內出
    血併低血溶性休克，於同日凌晨3 時20分許死亡一節，有敏
    盛綜合醫院診斷證明書、臺灣桃園地方法院檢察署相驗屍體
    證明書、檢驗報告書各1 紙及相驗照片11幀在卷可參（偵卷
    一第36頁、第46頁至第63頁），而被告黃菘靚因而受有右股
    骨閉鎖性骨折之傷害等情，亦有衛生署桃園醫院診斷證明書
    1 紙附卷可考（同上卷第37頁），堪認死者廖經振之死亡結
    果，與被告黃菘靚、吳黃聰駕駛行為間，有相當因果關係；
    而被告黃菘靚前揭傷害結果，亦與被告吳黃聰駕駛行為間，
    有相當因果關係。
  (三)按行車速度，依速限標誌或標線之規定，且汽車行駛時，駕
    駛人應注意車前狀況，並隨時採取必要之安全措施，道路交
    通安全規則第93條第1項前段、第94條第3項分別訂有明文。
    經查：
  (1)系爭地點速限標誌為時速50公里一節，有道路交通事故調查
    報告表(一)1份、肇事路段現場照片1張在卷可參（同上卷第62
    頁、第79頁），足見系爭地點行車最高時速為50公里。惟被
    告黃菘靚於警詢時供稱：案發當時伊車速大約時速60公里左
    右等語（同上卷第13頁）。復參酌被告黃菘靚駕駛小客車附
    載死者廖經振，從案發現場麥當勞速食店（即桃園縣大園鄉
    大園村中正東路交岔路口附近）至肇事系爭地點，僅費時 4
    秒一節，有原審勘驗筆錄1 份在卷可稽（原審卷第21、22頁
    ），而案發現場麥當勞速食店至肇事系爭地點，距離為61.7
    公尺等情，亦有道路交通事故現場圖1 紙附卷可憑（同上卷
    第61頁），足見被告黃菘靚案發當時，時速至少55.53 公里
    左右（61.7公尺÷1,000公尺÷4秒3,600秒＝55.53 公里/
    時），益徵被告黃菘靚於案發當時，確以超過時速50公里速
    度行駛，違反速限標誌規定甚明。
  (2)次查本件案發當時，天候晴、夜間有照明、路面乾燥無缺陷
    及障礙物，視距良好等情，亦有前揭道路交通事故調查報告
    表(一)、(二)各1 份附卷可考，而案發當時被告吳黃聰駕駛曳引
    車有打開後車燈，被告黃菘靚駕駛小客車亦有開車燈各節，
    有原審及檢察官勘驗筆錄各1 份在卷可按（偵卷一第64頁；
    原審卷第21頁），並有現場監視錄影光碟2 片附卷可佐（見
    偵卷一第40頁；原審卷第9 頁），足徵被告黃菘靚案發當時
    ，能清楚看見車前狀況，客觀上並無不能注意之情事。但被
    告黃菘靚於警詢、偵訊時供稱：案發當時，伊沒有看到正前
    方有車輛、沒有看到被告吳黃聰的車等語（偵卷一第13頁、
    第69頁），益見被告黃菘靚疏未注意車前狀況，隨時採取必
    要之安全措施無疑。
  (3)被告黃菘靚於案發當時，以超過速限時速50公里速度，駕駛
    小客車附載死者廖經振，未注意車前狀況，隨時採取必要之
    安全措施，而直接駕車撞上被告吳黃聰所駕曳引車之舉，顯
    有過失至明。另檢察官依職權送請車禍鑑定，鑑定及覆議結
    果均認：被告黃菘靚駕駛小客車超速行駛，且未注意車前狀
    況，為肇事次因；被告吳黃聰駕駛曳引車由路外起駛倒車，
    未注意其他車輛謹慎緩慢後倒，並讓車道上行進中之車輛先
    行為肇事主因等語，有臺灣省桃園縣區車輛行車事故鑑定委
    員會98年12月22日桃縣鑑字第980931案鑑定意見書、臺灣省
    車輛行車事故覆議鑑定委員會99年3月2日覆議字第09962007
    26號函各1份在卷可佐（偵卷一第92頁至第95頁；偵卷二第3
    頁）。被告吳黃聰徒以鑑定機關祇以現場錄影光碟兩片中 1
    片為鑑定，鑑定結果不實，自非可採。是被告黃菘靚前揭過
    失行為，自與死者廖經振死亡之結果間，有相當因果關係。
  (四)次按行車起駛前應注意前後左右有無障礙或車輛行人，並應
    讓行進中之車輛行人優先通行；汽車倒車時，大型汽車須派
    人在車後指引，如無人在車後指引時，應先測明車後有足夠
    之地位，並促使行人及車輛避讓，道路交通安全規則第89條
    第1項第6款、第110條第1項第3 款分別訂有明文。再從道路
    交通安全規則第53、61條所規定駕照種類、及持高一級車類
    之駕駛資格以觀，足見「大型汽車」，應指機器腳踏車、小
    型車以外之聯結車、大客車、大貨車、代用大客車、大客貨
    兩用車、曳引車。經查：
  (1)案發當時被告吳黃聰所駕車輛，係曳引車一節，有汽車行照
    影本1 紙附卷可徵（偵卷一第32頁），足見被告吳黃聰所駕
    車輛係屬大型汽車，承前述，是被告倒車時自應依規定派人
    在車後指引，如無人在車後指引時，應先測明車後有足夠之
    地位，並促使行人及車輛避讓。至被告吳黃聰所駕曳引車，
    當時並未加上車架，僅有車頭，惟查曳引車車頭與一般小型
    車構造不同，較小型車為大，行進或停止佔用道路面積亦較
    小型車大，基於道路安全之考量，乃有上開規則之適用，殊
    不因曳引車未裝車架即異其適用。
  (2)被告吳黃聰乘坐於曳引車內，右後方最遠僅能看到案發現場
    「盛達汽車」招牌處，僅可看到部分來車內側車道，無法看
    到外側車道一節，有檢察官現場勘驗筆錄1 份、現場勘驗照
    片3 張在卷可參（同上卷第77頁、第81、82頁），足見被告
    吳黃聰案發當時乘坐於曳引車內起駛倒車，未能見到後方車
    道上之全部街景。而證人楊秀珠於偵訊時證稱：案發當時，
    其與被告吳黃聰看到「後面」沒有車，就退出來等語（同上
    卷第69頁），足見被告吳黃聰案發時，未派人在曳引車後指
    引，僅察看「後方」無車輛，並未確認後方車道上是否果無
    「左右」來車，有無足夠時間、空間完成倒車，或促使行人
    及車輛避讓之舉，即倒車駛出。況苟被告吳黃聰案發當時有
    請在場證人楊秀珠在車後指引，豈會遲至被告黃菘靚駕車駛
    至現場麥當勞速食店之際，始看見來車？顯見被告吳黃聰未
    盡前揭注意義務甚明。
  (3)再酌以本件案發當時，天候晴、夜間有照明、路面乾燥無缺
    陷及障礙物，視距良好等情，有前揭道路交通事故調查報告
    表(一)、(二)各1 份附卷可徵，足徵被告吳黃聰案發當時，客觀
    上並無不能注意之情事。而被告吳黃聰於原審審理時既供稱
    ：倒車起步時，看到60、70公尺外車燈等語（原審卷第74頁
    ），足見被告吳黃聰肇事前已瞧見遠處有來車駛來。然被告
    吳黃聰卻未停止，仍繼續倒車一情，有原審勘驗筆錄1 份在
    卷可查（原審卷第21頁正、背面），足徵被告吳黃聰案發當
    時察覺被告黃菘靚駕車駛來，未停止倒車，亦未為任何閃避
    、或往前駛離被告黃菘靚車輛所在之內側車道（指直接駛入
    原停車位避讓）等避讓之舉，而此均非被告吳黃聰案發當時
    所不能為之防免措施，益難認被告吳黃聰於案發當時有何無
    期待可能性而無過失之情。
  (4)依上開監視錄影光碟所示，被告吳黃聰自98年8月20日凌晨2
    時0 分16秒至同時分23秒間，均持續在倒車，迄同時23秒時
    ，倒車位置在「內側車道之黃色分向限制線」，此有原審勘
    驗筆錄在卷（同上卷第21頁背面），而依上開鑑定、覆議有
    關路權之歸屬表示：「吳黃聰駕駛營曳引車在中正東路99號
    （大園農會）前之路外停車格起駛倒車進入中正東路車道欲
    往大園市區方向行駛，在起駛前應顯示方向燈，注意前後左
    右有無障礙或車輛行人，並應讓行進中之車輛行人優先通行
    ；且大型汽車在倒車時須派人在車後指引，如無人在車後指
    引時，應先測明車後有足夠之地位，謹慎緩慢後倒，並促使
    行人及車輛避讓。」（前揭偵卷一第94頁正面）足見被告吳
    黃聰依上開道路交通安全規則所示，於倒車前應注意前後左
    右，其所測明車後之足夠地位，除兩車前後距離外，尚包括
    左右間隔，如此始能確保後車煞車之及時暨左右內避。案發
    當時被告吳黃聰倒車至內側車道，其間並不因見後面有來車
    而暫停，或避開內側車道，證人黃金城於偵查中亦證以：「
    以限速50公里來說，約給對方3 秒的時間，大約42公尺左右
    ，才是安全距離」（偵卷二第23頁），被告黃菘靚在限速50
    公里下，即須42公尺左右之煞車及反應距離，始得免於追撞
    ，何況被告吳黃聰於警詢中已供明：「我要起步前從我車子
    的左後視鏡看到我後方約40至50公尺左右有一輛小客車的燈
    光…」（偵卷一第9 頁）；依前揭計算被告黃菘靚當時車速
    為時速55.53公里，則其秒速為15.425公尺（55.53÷3,600
    ＝15.425），若依證人黃金城所述3秒之反應時間，應為46.
    27公尺（15.425×3＝46.27），被告吳黃聰所謂車後方40至
    50公尺間見到被告黃菘靚車子燈光，即屬未保留完全安全即
    46.27 公尺以上之距離，仍在危險範圍內。此外，被告吳黃
    聰倒車於內、外車道間，致被告黃菘靚亦無從左右內避，被
    告吳黃聰自難辭其過失之責。
  (5)被告吳黃聰駕駛曳引車之大型汽車起駛倒車，未能注意後方
    車道上左右來車之全部街景，卻未派人在車後指引，促使行
    人及車輛避讓，且發現被告黃菘靚駕車駛來，亦未讓行進中
    之車輛優先通行，顯有過失無訛。檢察官依職權送請車禍鑑
    定，鑑定結果，亦同此見解，已如前述，是被告吳黃聰前揭
    過失行為，自與死者廖經振之死亡、及被告黃菘靚之受傷結
    果間，均有相當因果關係。另被告黃菘靚固對本件車禍之發
    生亦有過失，惟被告黃菘靚之過失非本案車禍發生之獨立原
    因，是仍無法解免被告吳黃聰犯行之成立。又本件系爭地點
    附近，固設有禁止聯結車、大貨車及砂石車進入系爭地點之
    標誌，有現場照片2 張為憑（偵卷一第78頁），然縱使前揭
    大型汽車駛入系爭地點，亦非必然會發生車禍肇事之結果，
    自難認被告吳黃聰將曳引車駛入系爭地點，亦為肇致車禍發
    車之原因，均附此敘明。
  (五)至被告吳黃聰聲請就本件車禍肇事原因，再送交通大學或中
    央警察大學再予鑑定部分，因同一事實、證據，經鑑定後覆
    議，而該鑑定、覆議尚無不可採之處，復無新事證之提出，
    實無一再鑑定之必要；又被告吳黃聰聲請傳喚證人李武峰，
    因該證人於警詢已陳述明確，尚不足為被告吳黃聰有利之認
    定，且本件待證事實已臻明瞭，自無再予調查之必要，附此
    敘明。
  (六)綜上，本案事證明確，被告吳黃聰所辯，無非飾詞圖卸，委
    不足取，被告黃菘靚、吳黃聰前揭犯行，洵堪認定，均應予
    依法論科。
二、核被告黃菘靚前揭駕駛小客車肇事所為，係犯刑法第276 條
    第1 項之過失致人於死罪。復按汽車駕駛人，無駕駛執照駕
    車、酒醉駕車、吸食毒品或迷幻藥駕車、行駛人行道或行經
    行人穿越道不依規定讓行人優先通行，因而致人受傷或死亡
    ，依法應負刑事責任者，加重其刑至2分之1，道路交處管理
    處罰條例第86條1 項定有明文。又汽機車駕照為駕駛汽機車
    之許可憑證，乃駕照經吊扣、吊銷或註銷，其處分期間即無
    許可駕駛汽、機車之憑證，自不得駕駛汽、機車，故於駕照
    吊扣、吊銷或註銷期間駕車，無駕駛許可憑證，自應認係無
    照駕駛（司法院廳刑一字第05283 號函、最高法院91年度
    台上字第5274號判決意旨參照）。查被告黃菘靚駕駛小客車
    所依憑之大貨車職業駕駛執照，前於98年3 月10日，即遭桃
    園監理站以酒醉駕車為由，吊扣其駕駛執照1 年，吊扣期間
    係自98年3月10日起至99年3月9 日止一節，業據被告黃菘靚
    坦承不諱（偵卷一第14頁），亦有交通部公路總局新竹區監
    理所中壢監理站100年5月5日竹監壢字第1000012463號函1份
    、及桃園縣政府警察局98年3月6日桃警局交字第DB00000000
    號舉發違反道路交通管理事件通知單、違規查詢單影本2 份
    在卷可參（原審卷第25頁、第29、30頁、第33頁），則被告
    黃菘靚於駕駛執照吊扣期間內，仍駕車上路，自屬無駕駛執
    照駕車，其因而致人死亡，而依法應負刑事責任，應依道路
    交通管理處罰條例第86條第1 項規定，就其所犯過失致死罪
    部分，加重其刑。又被告黃菘靚於肇事後，留在事故現場，
    主動向前往事故現場處理，且尚不知肇事者為何人之員警坦
    承肇事，嗣並接受裁判之事實，固有桃園縣政府警察局道路
    交通事故肇事人自首情形紀錄表1 份附卷可參（偵卷一第28
    頁），惟被告黃菘靚於本院審理中自承：「我案發時是在醫
    院做筆錄，沒有在現場，是誰報警我不知道」（本院卷第63
    頁背面），則被告黃菘靚靚尚非於員警不知何人犯罪前，主
    動坦承其為肇事者，自不符合刑法第62條前段自首之規定，
    前揭自首情形紀錄表所載，顯與事實不符，而不足採，併予
    敘明。
三、按刑法上所謂業務，係以事實上執行業務者為標準，即指以
    反覆同種類之行為為目的之社會的活動而言；執行此項業務
    ，縱令欠缺形式上之條件，但仍無礙於業務之性質（最高法
    院43年台上字第826 號判例意旨參照）。又被告吳黃聰平日
    以駕駛曳引車運送貨物為業，且其所駕駛之曳引車同一，縱
    此次肇事時尚未載運貨物，惟其正要啟程前往觀音工業區臺
    灣中華化工公司拖板車送貨去苗栗一節，業據被告吳黃聰自
    承在卷（偵卷一第9 頁），足見其駕車與業務有直接關係，
    仍屬業務上之行為，自應負特別注意義務（最高法院71年台
    上字第7098號判例同此意旨）。是核被告吳黃聰前揭駕駛曳
    引車肇事所為，係犯刑法第276條第2項之業務過失致人於死
    罪，及同法第284條第2項前段之業務過失傷害罪。被告吳黃
    聰以一業務過失行為，同時造成死者廖經振死亡結果，及被
    告黃菘靚受有傷害，同時觸犯上開2 罪名，為想像競合犯，
    應依刑法第55條規定，從一重之業務過失致死罪處斷。又被
    告吳黃聰於肇事後，於警方尚不知肇事者為何人時，即託證
    人楊秀珠電話報警，報名肇事人姓名、地點，請警方前往處
    理，向員警坦承肇事，嗣並接受裁判之事實，業據被告吳黃
    聰供承在卷（同上卷第9 頁），並有桃園縣政府警察局道路
    交通事故肇事人自首情形紀錄表1 份附卷可參（同上卷第27
    頁），是被告吳黃聰於員警尚不知何人犯罪前，主動坦承其
    為肇事者，符合刑法第62條前段自首之規定，酌予減輕其刑
    。檢察官雖未就被告吳黃聰上開對被告黃菘靚業務過失傷害
    部分犯行起訴，然此部分之犯行，業經被告黃菘靚告訴（同
    上卷第14頁），且與已起訴之業務過失致死犯行間，屬想像
    競合之裁判上一罪關係，為起訴效力所及，本院自應併予審
    理，附此敘明。
四、原審就被告黃菘靚部分據以論科，固非無見，惟被告黃菘靚
    並非於員警未發現其犯罪前主動坦承其為犯罪者，並不符合
    自首要件，理由已見前述，原審遽認其為自首，並依法減輕
    其刑，認事用法，尚有未合，檢察官上訴意旨，徒以原審未
    審酌刑法第57條規定科以適當之刑，雖為無理由，惟原判決
    此部分既有上開可議，自屬無可維持，爰審酌被告黃菘靚前
    於88年間，因車禍肇涉過失致重傷案件，經臺灣臺北地方法
    院以88年度交易字第525號判決，判處有期徒刑7月，經本院
    以90年度交上易字第287號判決駁回上訴確定，並於91年9月
    3 日縮短刑期執行完畢（不構成累犯），足徵被告黃菘靚前
    有駕車肇事致人於重傷之紀錄，卻又駕車再犯本案，顯不知
    警惕，且於98年3 月10日，因酒駕遭吊扣駕駛執照，不得駕
    車，竟仍無照駕車附載死者廖經振，復超速行駛，亦未注意
    車前狀況，隨時採取必要之安全措施，而危及道路交通安全
    ，實乏尊重用路人生命、財產安全之觀念，顯見其自制力薄
    弱，對國家法令之宣導視若無物，迄今未賠償被害人家屬損
    失，惡性重大，爰量處有期徒刑10月。
五、原審就被告吳黃聰部分，認罪證明確，依刑法第276條第2項
    、第284條第2項前段、第55條、第62條前段、第41條第1 項
    ，刑法施行法第1條之1第1項、第2項，審酌被告吳黃聰以駕
    駛曳引車運送貨物為業，為從事駕駛業務之人，竟亦未遵守
    前揭道路交通規則，貿然倒車至系爭地點內側車道，見被告
    黃菘靚駕車自內側車道駛來，猶繼續倒車，而與被告黃菘靚
    所駕小客車發生碰撞，均因此肇致死者廖經振受傷死亡，造
    成死者家屬內心難以撫平之傷痛，惟被告吳黃聰無前科，素
    行良好，且犯罪後已先行給付新臺幣（下同）150 萬元強制
    汽車責任險賠償被害人家屬，業經被告吳黃聰陳明在卷（原
    審卷第30頁），核與告訴人廖經生陳述相符（同上卷第30頁
    正、背面），且於原審行準備程序時供稱：願意下次開庭時
    ，當庭以「現金」給付告訴人等人300 萬元等語（原審卷第
    30頁），足見被告吳黃聰有相當誠意欲彌補被害家屬損失，
    惡性較輕，雖被告吳黃聰迄今尚未與告訴人等人達成和解，
    惟犯罪後態度尚佳等一切情狀，量處有期徒刑6 月，並諭知
    如易科罰金以新臺幣1000元折算標準1 日之折算標準。認事
    用法，核無不合，量刑亦妥適，至被告吳黃聰始終否認過失
    犯行，迄未與被害人家屬達成和解賠償，緩刑之宣告尚非所
    宜。被告吳黃聰上訴意旨，砌詞圖卸刑責；檢察官上訴意旨
    徒以原審量刑未審酌刑法第57條規定，科以適當之刑，均為
    無理由，皆應予駁回。
據上論斷，應依刑事訴訟法第368條、第369條第1項前段、第364
條、第299條第1項前段，刑法第276條第1項，道路交通管理處罰
條例第86條第1 項，刑法施行法第1條之1第1項、第2項，判決如
主文。
本案經檢察官莊俊仁到庭執行職務。
中    華    民    國    100    年    9    月    20    日
                  刑事第三庭    審判長法  官  陳博志
                                      法  官  劉興浪
                                      法  官  許文章
以上正本證明與原本無異。
如不服本判決，應於收受送達後10日內向本院提出上訴書狀，其
未敘述上訴之理由者並得於提起上訴後10日內向本院補提理由書
（均須按他造當事人之人數附繕本）「切勿逕送上級法院」。
                                      書記官  范家瑜
中    華    民    國   100    年    9     月    20    日
附錄：本案論罪科刑法條全文
刑法第276條（過失致人於死罪）
因過失致人於死者，處 2 年以下有期徒刑、拘役或 2 千元以下
罰金。
從事業務之人，因業務上之過失犯前項之罪者，處 5 年以下有
期徒刑或拘役，得併科 3 千元以下罰金。
刑法第284條第2項前段（業務過失傷害罪）
從事業務之人，因業務上之過失傷害人者，處 1 年以下有期徒
刑、拘役或 1 千元以下罰金。